臺灣高等法院刑事判決
111年度交上訴字第121號
上  訴  人  
即  被  告  何季祥


選任辯護人  劉佳強律師(法扶律師)
上列上訴人即被告因公共危險案件，不服臺灣基隆地方法院110
年度交訴字第36號，中華民國111年3月9日第一審判決（起訴案
號：臺灣基隆地方檢察署110年度調偵字第198號），提起上訴，
本院判決如下：
    主  文
上訴駁回。
何季祥緩刑貳年。
    犯罪事實及理由
一、審判範圍：
  ㈠按上訴得對於判決之一部為之。對於判決之一部上訴者，其
    有關係之部分，視為亦已上訴。但有關係之部分為無罪、免
    訴或不受理者，不在此限。上訴得明示僅就判決之刑、沒收
    或保安處分一部為之，刑事訴訟法第348條定有明文。
　㈡查上訴人即被告何季祥之刑事上訴理由狀僅載明對原審判決
    之科刑部分不服之理由，請求宣告緩刑，復於本院審理時，
    陳明其上訴範圍僅針對原審判決之刑部分上訴，對於原審判
    決認定被告所犯駕駛動力交通工具發生交通事故致人傷害而
    逃逸罪之犯罪事實、所犯罪名，均不上訴等語（見本院卷第
    92頁），業已明示僅就原審判決之刑部分提起上訴，是本院
    審理範圍僅限於原審判決被告犯駕駛動力交通工具發生交通
    事故致人傷害而逃逸罪所處之刑部分，不及於原審判決所認
    定之犯罪事實、所犯法條（論罪）部分，故此部分認定，均
    引用第一審判決書記載之犯罪事實、證據及理由（如附件）
    。
二、維持原判決之理由：
  ㈠原審判決量刑之說明：爰以行為人之責任為基礎，審酌被告
    之過失責任情節、告訴人之傷勢，又被告於發生交通事故後
    ，未立即報警或將告訴人送醫，反而逃離現場，其欠缺責任
    感之僥倖心態實該非難，行為所生之危險性亦高，並考量被
    告坦承犯行之犯後態度，就過失傷害部分已與告訴人黃秀娟
    達成和解，兼衡被告自陳為高職畢業，家中有母親及姐姐，
    現為無業等一切情狀，量處有期徒刑6月，如易科罰金，以
    新臺幣1千元折算1日。
  ㈡被告上訴意旨略以：被告肇事逃逸固值非難，惟被告因神經
    系統構造及精神、心智功能損傷或不全而領有身心障礙手冊
    ，可責性顯較常人為低；被告近年來素行良好，因腦部傷害
    而反應較慢無法工作，平日係與其母共同生活居住，所需花
    費均仰賴其母之勞工退休金支應；被告於偵查、審理中均坦
    承肇事逃逸犯行，就本件車禍過失傷害部分，並與告訴人和
    解、賠償其損害，經告訴人撤回過失傷害之告訴，足認被告
    犯後態度良好，有悔改之意。請考量被告因身心障礙無法工
    作，無力負擔徒刑易科之罰金，其身體狀況及本案犯罪情節
    ，使被告入監服刑亦生短期自由刑之弊，請給予被告緩刑之
    宣告云云。
  ㈢按量刑係法院就繫屬個案之犯罪所為之整體評價，為事實審
    法院得依職權裁量之事項，苟其量刑已以行為人之責任為基
    礎，並斟酌刑法第57條各款所列之情狀，在法定刑度內酌量
    科刑，無偏執一端，或濫用其裁量權限，致明顯失出失入之
    情形，自不得任意指為不當或違法。原審已具體敘明審酌刑
    法第57條各款所列關於刑罰量定之一切情狀，而為前揭刑罰
    量定，客觀上並未逾越法定刑度或濫用其裁量權限，亦無量
    刑過重之情形，核屬事實審法院量刑職權之適法行使，且被
    告上訴意旨所指前揭各情均經原審於量刑時，併予審酌在內
    ，核無不當，被告上訴指摘原審量刑不當，並無理由。
三、查被告前因偽造文書案件，經臺灣士林地方法院以92年度簡
    字第298號判處有期徒刑4月確定，於民國93年2月10日易科
    罰金執行完畢後，5年以內未曾因故意犯罪受有期徒刑以上
    刑之宣告，此有卷附本院被告前案紀錄表可按，其因一時失
    慮，偶罹刑典，犯後坦承犯行，與告訴人成立民事上和解並
    賠償，告訴人亦同意法院給予被告緩刑之宣告，此有調解筆
    錄、告訴人之陳述狀在卷可參（見110調偵198卷第7頁，本
    院卷第71頁），經此罪刑之宣告後，當知所警惕，信無再犯
    之虞，本院認所宣告之刑以暫不執行為適當，爰併宣告緩刑
    2年，以啟自新。
據上論斷，應依刑事訴訟法第368條、第373條，刑法第74條第1
項第2款，判決如主文。
本案經檢察官楊景舜、陳力平提起公訴，檢察官廖先志到庭執行
職務。
中　　華　　民　　國　　111 　年　　8 　　月　　31　　日
                  刑事第十五庭  審判長法  官  陳芃宇
                                      法  官  陳俞伶
                                      法  官　曹馨方
以上正本證明與原本無異。
如不服本判決，應於收受送達後20日內向本院提出上訴書狀，其
未敘述上訴之理由者並得於提起上訴後20日內向本院補提理由書
（均須按他造當事人之人數附繕本）「切勿逕送上級法院」。
                                      書記官　游秀珠
中　　華　　民　　國　　111 　年　　8 　　月　　31　　日
附件：臺灣基隆地方法院刑事判決
110年度交訴字第36號
公　訴　人　臺灣基隆地方檢察署檢察官
被　　　告　何季祥　
　　　　　　　　　　
　　　　　　　　　　
上列被告因公共危險案件，經檢察官提起公訴（110年度調偵字
第198號），被告於準備程序就被訴事實為有罪陳述，本院合議
庭裁定由受命法官行簡式審判程序，判決如下：
    主   文
何季祥犯駕駛動力交通工具發生交通事故致人傷害而逃逸罪，處
有期徒刑陸月，如易科罰金，以新臺幣壹仟元折算壹日。
    犯罪事實及理由
一、本案犯罪事實及證據，除證據部分補充被告何季祥於本院準
    備程序、審理程序中之自白外，其餘均引用如附件檢察官起
    訴書之記載。
二、新舊法比較及論罪科刑：
  ㈠行為後法律有變更者，適用行為時之法律，但行為後之法律
    有利於行為人者，適用最有利於行為人之法律，刑法第2條
    第1項定有明文。查被告何季祥行為後，刑法第185條之4業
    經修正，並經總統於民國110年5月28日以華總一義字第1100
    0050241號令公布，自110年5月30日施行。修正前刑法第185
    條之4規定：「駕駛動力交通工具肇事，致人死傷而逃逸者
    ，處1年以上7年以下有期徒刑」，修正後則規定：「（第一
    項）駕駛動力交通工具發生交通事故，致人傷害而逃逸者，
    處6月以上5年以下有期徒刑；致人於死或重傷而逃逸者，處
    1年以上7年以下有期徒刑。（第二項）犯前項之罪，駕駛人
    於發生交通事故致人死傷係無過失者，減輕或免除其刑」，
    此次修法係鑑於司法院釋字第777號解釋，認為過去刑法第1
    85條之4肇事逃逸罪有關「肇事」要件有違法律明確性原則
    ，且現行刑度規定對情節輕微個案過苛而不符憲法罪刑相當
    原則，為使刑事法律責任更為明確，除將「肇事」之要件修
    正為「發生交通事故」，且縱使駕駛動力交通工具發生交通
    事故致人死傷係無過失，其逃逸者，亦予以處罰，課以交通
    事故當事人應停留在現場向傷者或警察等有關機關表明身分
    ，並視現場情形通知警察機關處理、協助傷者就醫、對事故
    現場為必要之處置等責任，以免發生二次事故確保公眾交通
    安全及人身保障，並符合法律明確性原則。復依法益侵害之
    結果，分別規定致人傷害而逃逸者，處6月以上5年以下有期
    徒刑，致人於死或重傷而逃逸者，處1年以上7年以下有期徒
    刑；另就駕駛人於發生交通事故致人死傷係無過失之情形，
    設有減輕或免除其刑之規定，以兼顧個案情節輕重之適當處
    罰，並合於憲法罪刑相當原則之要求。本案被告駕駛普通重
    型機車，行經行車管制號誌交岔路口右轉彎時，未打方向燈
    ，且未注意右側來車之安全間隔，被告對於車禍事故之發生
    確有過失責任，而告訴人因車禍事故受有傷害，被告依修正
    前規定應科處1年以上7年以下有期徒刑，修正後則科處6月
    以上5年以下有期徒刑，顯然修正後之新法較有利於被告，
    依刑法第2條第1項但書規定，自應適用被告行為後即修正後
    刑法第185條之4規定論處。核被告所為，係犯修正後刑法第
    185條之4第1項前段之駕駛動力交通工具發生交通事故致人
    傷害而逃逸罪。
　㈡爰以行為人之責任為基礎，審酌被告之過失責任情節、告訴
    人之傷勢，又被告於發生交通事故後，未立即報警或將告訴
    人送醫，反而逃離現場，其欠缺責任感之僥倖心態實該非難
    ，行為所生之危險性亦高，並考量被告坦承犯行之犯後態度
    ，就過失傷害部分已與告訴人黃秀娟達成和解，兼衡被告自
    陳為高職畢業，家中有母親及姐姐，現為無業等一切情狀，
    量處如主文所示之刑，並諭知易科罰金之折算標準，以示懲
    儆。
據上論斷，應依刑事訴訟法第273條之1第1項、第299條第1項前
段、第310條之2、第454條第2項，判決如主文。
本案經檢察官楊景舜、陳力平提起公訴，檢察官高永棟到庭執行
職務。
中　　華　　民　　國　　111 　年　　3 　　月　　9 　　日
                  刑事第二庭  法  官  李  岳
以上正本證明與原本無異。
如不服本判決應於收受送達後20日內向本院提出上訴書狀，並應
敘述具體理由；其未敘述上訴理由者，應於上訴期間屆滿後20日
內向本院補提理由書(均須按他造當事人之人數附繕本)「切勿逕
送上級法院」。
中　　華　　民　　國　　111 　年　　3 　　月　　9 　　日
                              書記官  白豐瑋
附錄本案論罪科刑法條全文：
中華民國刑法第185條之4
駕駛動力交通工具發生交通事故，致人傷害而逃逸者，處6月以
上5年以下有期徒刑；致人於死或重傷而逃逸者，處1年以上7年
以下有期徒刑。
犯前項之罪，駕駛人於發生交通事故致人死傷係無過失者，減輕
或免除其刑。
附件：
臺灣基隆地方檢察署檢察官起訴書
                                    110年度調偵字第198號
　　被　　　告　何季祥　
　　　　　　　　　　　　
　　　　　　　　　　　　
上列被告因公共危險案件，業經偵查終結，認應提起公訴，茲將
犯罪事實及證據並所犯法條分敘如下：
　　　　犯罪事實
一、何季祥於民國110年1月25日17時56分許，騎乘車牌號碼000-
    000號普通重型機車，沿基隆市信義區仁一路往東明路方向
    行駛，行經基隆市信義區仁一路與月眉路岔路口時，本應注
    意汽車行駛至交岔路口，右轉彎時，應距交岔路口30公尺前
    顯示方向燈或手勢，及行駛時應注意兩車並行之間隔，並隨
    時採取必要之安全措施，而依當時情況，並無不能注意之情
    事，竟未打方向燈即逕行右轉，適周豫騎乘車牌號碼000-00
    00號普通重型機車搭載黃秀娟，沿仁一路同向行駛至該路口
    ，因而煞車不及發生碰撞，致黃秀娟受有右側髖部挫傷之傷
    害（過失傷害部分業據撤回告訴，另為不起訴之處分），詎
    何季祥於肇事致黃秀娟受傷後，竟基於肇事逃逸之犯意，未
    停留現場救助，亦未停留等候警方到場，即逕行騎車離去。
二、案經黃秀娟訴由基隆市警察局第二分局報告偵辦。
　　　　證據並所犯法條
一、證據清單及待證事實
編號 證據名稱 待證事實 1 被告何季祥於警詢及偵查中之供述 被告何季祥坦承：於上開時間，騎乘車牌號碼000-000號普通重型機車行經上址，未打方向燈右轉時，與周豫騎乘、搭載黃秀娟之車牌號碼000-0000號普通重型機車發生碰撞，車禍後知道有一個女生倒在地板，但仍騎車離去事實。 2 證人即告訴人黃秀娟於警詢及偵查中之證述 證人黃秀娟於上開時間，乘坐周豫騎乘之車牌號碼000-0000號普通重型機車，沿基隆市信義區仁一路往東明路方向直行，行經上址，被告騎乘車牌號碼000-000號普通重型機車突然右轉，雙方發生碰撞，黃秀娟人車倒地後，被告仍騎車離去事實。 3 證人即周豫於警詢中之證述 證人周豫於上開時間，騎乘車牌號碼000-0000號普通重型機車搭載黃秀娟，沿基隆市信義區仁一路往東明路方向直行，行經上址，被告騎乘車牌號碼000-000號普通重型機車未打方向燈即突然右轉，雙方發生碰撞，黃秀娟人車倒地後，被告仍騎車離去事實。 4 衛生福利部基隆醫院診斷證明書1紙 黃秀娟受有右側髖部挫傷之傷害之事實 5 道路交通事故現場圖、道路交通事故調查報告表㈠、㈡各1份、現場及車損照片11張、行車紀錄器畫面5張 被告於110年1月25日17時56分許，騎乘車牌號碼000-000號普通重型機車，沿基隆市信義區仁一路往東明路方向行駛，行經基隆市信義區仁一路與月眉路岔路口時，未打方向燈即逕行右轉，適周豫騎乘車牌號碼000-0000號普通重型機車搭載黃秀娟，沿仁一路同向行駛至該路口，因而煞車不及發生碰撞，致人車倒地，被告未停留現場救助，亦未停留等候警方到場，即逕行騎車離去之事實。 6 ⑴交通部公路總局臺北區監理所基宜區車輛行車事故鑑定會基宜區0000000案鑑定意見書 ⑵交通部公路總局車輛行車事故鑑定覆議會0000000案覆議意見書 被告駕駛普通重型機車，行經行車管制號誌交岔路口右轉彎時，未打方向燈，且未注意右側來車之安全間隔，為肇事原因；周豫駕駛普通重型機車，無肇事原因之事實。 
二、按行為後法律有變更者，適用行為時之法律。但行為後之法
    律有利於行為人者，適用最有利於行為人之法律，刑法第2
    條第1項定有明文。被告行為後，刑法第185條之4條文已業
    於110年5月28日經總統公布修正施行，並自同年月30日起生
    效。修正前刑法第185條之4原規定：「駕駛動力交通工具肇
    事，致人死傷而逃逸者，處1年以上7年以下有期徒刑。」，
    修正後之條文則為：「駕駛動力交通工具發生交通事故，致
    人傷害而逃逸者，處6月以上5年以下有期徒刑；致人於死或
    重傷而逃逸者，處1年以上7年以下有期徒刑。犯前項之罪，
    駕駛人於發生交通事故致人死傷係無過失者，減輕或免除其
    刑。」，依修正前規定，不分行為人之犯罪情節輕重，其法
    定刑一律為「1年以上7年以下有期徒刑」；修正後則按犯罪
    情節輕重，如行為人致人受輕傷而逃逸者「處6月以上5年以
    下有期徒刑」，若致人於死或重傷而逃逸者「處1年以上7年
    以下有期徒刑」；且行為人於發生交通事故致人死傷係無過
    失者，則可減輕或免除其刑。經比較後，以修正後之規定較
    有利於被告，依刑法第2條第1項但書規定，應適用修正後之
    刑法第185條之4規定論處。是核被告所為，係犯修正後刑法
    第185條之4第1項前段之肇事致人傷害而逃逸罪嫌。
三、依刑事訴訟法第251條第1項提起公訴。
  　此　致
臺灣基隆地方法院
中　　華　　民　　國　 110　　年　　10　　月　　27　　日
                          檢　察　官  楊景舜
                                      陳力平
本件正本證明與原本無異
中　　華　　民　　國　 110　　年　　11　　月　　4 　　日
　　　　　　　　　　　　　書  記  官　蕭舜文　
附錄本案所犯法條全文
中華民國刑法第185條之4
駕駛動力交通工具發生交通事故，致人傷害而逃逸者，處 6 月
以上 5 年以下有期徒刑；致人於死或重傷而逃逸者，處 1 年以
上 7 年以下有期徒刑。
犯前項之罪，駕駛人於發生交通事故致人死傷係無過失者，減輕
或免除其刑。